臺灣高等法院高雄分院民事裁定
111年度家抗字第23號
抗  告  人  陳錦珍  

相  對  人  吳澤隆  

上列抗告人因與相對人間聲明異議事件，對於民國111年4月1日
臺灣高雄少年及家事法院111年度家事聲字第1號所為裁定提起抗
告，本院裁定如下：
    主  文
抗告駁回。
抗告費用由抗告人負擔。
    理  由
一、抗告意旨略以：抗告人與相對人間請求離婚等事件，抗告人於聲請訴訟救助時，已釋明「非顯無勝訴的希望」的事實，若非有勝訴希望，為何法院還要准許抗告人訴訟救助，原裁定對此要件卻隻字未提。又在該離婚訴訟中，法官片面縱容相對人及證人吳澤源之證詞，不尊重抗告人委任律師起訴請求新臺幣（下同）540萬元，讓相對人將金額降至100萬元，且以分期付款方式和解，然結婚與離婚是兩人的事，婚姻破裂非一人所造成，且離婚主因是相對人擅自處分抗告人借名在其名下的房屋才引起的糾紛，抗告人未取得分文賣屋價金，最後連求得一容身之處都沒有，抗告人上訴後請求剩餘財產分配的金額540萬元，卻被相對人拗到剩100萬元且分期付款，又被強制生活在沒有門牌號碼的鐵皮屋度日如年，痛苦至極，又不幸感染二期乳癌無法出外工作，如何繳交8萬多元的裁判費，若強令抗告人繳交，應比照相對人用分期付款的方式。此外，相對人年紀已大，目前為失業狀態，本件實難期待相對人會依和解成立內容履行，本件和解內容尚未符合生效要件，尚不得向抗告人徵收。綜上，原裁定理由令人無法甘服，爰提出抗告，請求廢棄原裁定等語。
二、按經准予訴訟救助者，於終局判決確定或訴訟不經裁判而終
    結後，第一審受訴法院應依職權以裁定確定訴訟費用額，向
    應負擔訴訟費用之當事人徵收之，並於裁定送達之翌日起，
    加給按法定利率計算之利息。當事人為和解者，其和解費用
    及訴訟費用各自負擔之。但別有約定者，不在此限。民事訴
    訟法第114條第1項前段、第91條第1項、第3項及第84條第1
    項分別定有明文。又因准予訴訟救助，當事人得暫免繳納訴
    訟費用，故無因撤回起訴或和解得聲請退還裁判費之問題。
    是法院依職權以裁定確定訴訟費用額時，參酌民事訴訟法第
    83條第1項、第84條第1項前段、第2項規定，應就撤回起訴
    或和解時該審級之裁判費以3分之1計算。
三、經查：
（一）兩造間離婚等事件(原審法院108年度婚字第611號)，抗告
      人起訴後經原審法院以108年度家救字第232號裁定准許訴
      訟救助，嗣請求離婚部分於109年3月10日和解成立，和解
      筆錄載明「訴訟費用各自負擔」；其餘請求夫妻剩餘財產
      分配540萬元部分，經原審法院判決駁回抗告人之訴，並
      諭知訴訟費用由抗告人負擔，抗告人不服提起上訴，由本
      院以110年度上易字第4號審理，兩造於110年8月25日成立
      和解而告終結，和解筆錄並未特別記載訴訟費用之負擔等
      情，業經原審依職權調取離婚等事件卷宗核閱無誤，並有
      上開判決及和解筆錄在卷可稽。上開事件關於離婚部分，
      係屬非因財產權而起訴之家事訴訟事件，因兩造成立和解
      ，應徵之第一審裁判費為1,000元（計算式：3,000元×1/3
      ＝1,000元)；其餘請求夫妻剩餘財產分配540萬元部分，係
      因財產權關係而為請求，且由一審法院以判決為之，則應
      徵第一審裁判費54,460元。嗣一審判決抗告人全部敗訴後
      ，抗告人提起上訴，兩造於二審和解成立，則應徵第二審
      裁判費為27,230元【計算式：81,690元(即上訴利益540萬
      元應徵之第二審裁判費)×1/3＝27,230元】，以上合計抗告
      人暫免徵收之一、二審裁判費為82,690元（計算式：1,00
      0元＋54,460元＋27,230元＝82,690元），應堪認定。
（二）又兩造就離婚、夫妻剩餘財產分配既分別於第一、二審成
      立和解，即應依和解內容定訴訟費用之負擔。依前揭規定
      ，當事人為和解者，除別有約定外，該事件所有訴訟費用
      均應由當事人各自負擔，不得再向對造請求。本件兩造就
      離婚成立和解時，約定「訴訟費用各自負擔」，自應由抗
      告人負擔離婚部分暫免繳之第一審裁判費1,000元。其後
      兩造就夫妻剩餘財產分配部分成立和解時，雖未特別約定
      由何人負擔訴訟費用，仍應依民事訴訟法第84條第1項前
      段規定定之，是關於抗告人暫免繳之第一審裁判費54,460
      元及第二審裁判費27,230元，即應由抗告人自行負擔，原
      裁定確定抗告人應負擔之訴訟費用額，於法相符。
（三）至於抗告人是否「非顯無勝訴之望」，乃法院准許訴訟救
      助之要件，僅抗告人於聲請訴訟救助准許後，得暫免繳納
      訴訟費用，非謂其嗣後毋庸負擔應繳納之訴訟費用。至抗
      告人主張其現無力負擔，縱須負擔亦請求分期付款云云，
      係屬確定訴訟費用額裁定後，執行有無效果及其執行方式
      之問題，尚非本件依職權確定訴訟費用額裁定所應審酌之
      事由。又經准予訴訟救助者，於和解成立而訴訟終結後，
      第一審受訴法院即應依職權以裁定確定訴訟費用額，向應
      負擔訴訟費用之當事人徵收，已如前述，抗告人主張本件
      和解內容尚未符合生效要件，尚不得向抗告人徵收云云，
      容有誤會，為不足採。
（四）綜上所述，原裁定維持原審110年度司他字第184號司法事
      務官之原處分，駁回抗告人之異議，核無違誤。抗告人指
      摘原裁定不當，聲明廢棄，為無理由，應予駁回。
據上論結，本件抗告為無理由，裁定如主文。
中　　華　　民　　國　　111 　年　　5 　　月　　24　　日
                          家事法庭
                                審判長法  官  謝靜雯
                                      法  官  劉傑民
                                      法  官  邱泰錄
以上正本證明與原本無異。
本件不得再抗告。
中　　華　　民　　國　　111 　年　　5 　　月　　24　　日
                                      書記官  林芊蕙